---
author: "Athos Damiani, Daniel Falbel, Julio Trecenti"
---

```{r, message=FALSE, warning=FALSE, include=FALSE}
knitr::opts_chunk$set(collapse = TRUE)
```


```{r, include=FALSE}
library(magrittr)
```


## O operador `%>%`

O operador `%>%` (*pipe*) foi uma das grandes revoluções recentes do R, tornando a leitura de códigos mais lógica, fácil e compreensível. Ele foi introduzido por [Stefan Milton Bache](https://github.com/smbache) no pacote `magrittr` e já existem diversos pacotes construidos para facilitar a sua utilizaçăo.

Para começar a utilizar o *pipe*, instale e carregue o pacote `magrittr`.

```{r eval=FALSE}
install.packages("magrittr")
library(magrittr)
```

A ideia do operador `%>%` (*pipe*) é bem simples: usar o valor resultante da expressão do lado esquerdo como primeiro argumento da função do lado direito. 

```{r, eval=FALSE}
# As duas linhas abaixo são equivalentes.

f(x, y)
x %>% f(y)
```

Nos casos mais simples, o *pipe* parece não trazer grandes vantagens. Agora, veja como fica um caso mais etapas.

```{r}
# Vamos calcular a raiz quadrada da soma dos valores de 1 a 4. Primeiro sem o pipe.

x <- c(1, 2, 3, 4)
sqrt(sum(x))

# Agora com o pipe.
x %>% sum %>% sqrt
```

O caminho que o código `x %>% sum %>% sqrt` seguiu foi enviar o objeto `x` como argumento da função `sum()` e, em seguida, enviar a saida da expressão `sum(x)` como argumento da função `sqrt()`. Observe que escrevemos o código na mesma ordem das operações e que não é necessário colocar os parênteses após o nome das funções.

Se você ainda não está convencido com o poder do *pipe*, fica que vai ter bolo!

No exemplo abaixo, vamos ilustrar um caso em que temos um grande número de funções aninhadas. Veja como a utilização do *pipe* transforma um código confuso e difícil de ser lido em algo simples e intuitivo.


```{r, eval=FALSE}
# Receita de bolo sem pipe. Tente entender o que é preciso fazer.

esfrie(asse(coloque(bata(acrescente(recipiente(rep("farinha", 2), "água", "fermento", "leite", "óleo"), "farinha", até = "macio"), duração = "3min"), lugar = "forma", tipo = "grande", untada = TRUE), duração = "50min"), "geladeira", "20min")


# Veja como o código acima pode ser reescrito utilizando-se o pipe. Agora realmente se parece com uma receita de bolo.

recipiente(rep("farinha", 2), "água", "fermento", "leite", "óleo") %>%
  acrescente("farinha", até = "macio") %>%
  bata(duraço = "3min") %>%
  coloque(lugar = "forma", tipo = "grande", untada = TRUE) %>%
  asse(duração = "50min") %>%
  esfrie("geladeira", "20min")

```


Para mais informações sobre o `pipe`, outros operadores relacionados e exemplos de utilização, visite a página [Ceci n'est pas un pipe](http://cran.r-project.org/web/packages/magrittr/vignettes/magrittr.html).

